【裁判字號】    97,簡上,30
【裁判日期】    970430
【裁判案由】    過失傷害
【裁判全文】
臺灣嘉義地方法院刑事判決              97年度簡上字第30號
上  訴  人  臺灣嘉義地方法院檢察署檢察官
上  訴  人
即  被  告  甲○○
上列上訴人因被告過失傷害案件，不服本院嘉義簡易庭中華民國
96年11月27日96年度朴簡字第392號第一審簡易判決（聲請簡易
判決處刑案號：臺灣嘉義地方法院檢察署96年度調偵字第309號
）提起上訴，本院管轄之第二審合議庭判決如下：
    主  文
上訴駁回。
    事  實
一、甲○○在其位於嘉義市西區下埤里頂埤76號之42居處工廠內
    ，飼養黑白色相間之土狗1隻，該犬隻體型龐大，尚具獸性
    ，可能咬傷路人，依動物保護法第7條「飼主應防止其所飼
    養動物無故侵害他人之生命、身體、自由、財產或安寧」之
    規定，甲○○應為必要之防護措施以避免危險之發生，竟疏
    未注意及此，未對上揭犬隻掛上鐵鍊、戴口籠、為適當隔離
    或為其他必要防護措施，任由該犬隻在其居處工廠旁巷道內
    自由活動，適於民國96年7月30日晚上8時許，丙○○徒步行
    經該處，遭該犬隻襲擊，致丙○○因此受有軀幹磨損或擦傷
    ，髖、大腿、小腿及踝磨損或擦傷及狗咬傷等傷害。
二、案經丙○○訴由嘉義市警察局第一分局報請臺灣嘉義地方法
    院檢察署檢察官偵查後聲請簡易判決處刑。
    理  由
一、證據能力部分：
(一)、按刑事訴訟法第159條之5第2項所定：「當事人、代理人或
    辯護人於法院調查證據時，知有第159條第1項不得為證據之
    情形，而未於言詞辯論終結前聲明異議者，視為有前項之同
    意。」乃係基於證據資料愈豐富，愈有助於真實發現之理念
    ，酌採當事人進行主義之證據處分權原則，並強化言詞辯論
    主義，透過當事人等到庭所為之法庭法動，在使訴訟程序順
    暢進行之要求下，承認傳聞證據於一定條件內，得具證據適
    格。此種「擬制同意」，因與同條第1項之明示同意有別，
    實務上常見當事人等係以「無異議」或「沒有意見」表示之
    ，斯時倘該證據資料之性質，已經辯護人閱卷而知悉，或自
    起訴書、原審判決書之記載而了解，或偵、審中經檢察官、
    審判長、受命法官、受託法官告知，或被告逕為認罪答辯或
    有類似之作為、情況，即可認該相關人員於調查證據之時，
    知情而合於擬制同意之要件（最高法院96年台上4174號判決
    參照）。
(二)、查本件被告對於證人即告訴人丙○○於警詢時之指述、衛生
    署嘉義醫院96年7月30日診斷證明書等審判外言詞陳述及書
    面陳述，於本院97年2月19日行準備程序時對於上開證據之
    證據能力均表示無意見（本院卷第24頁），而對告對於上開
    證據，自聲請簡易判決處刑書、原審判決書之記載已可了解
    ，於本院準備程序時，復經本院揭示上開證據（本院卷第24
    頁），可認被告於調查證據之時，知情而合於擬制同意之要
    件。又本院審酌前述證據與待證事實非無關連性，亦無證明
    力明顯過低或該證據係違反取得之情，以之為證據使用並無
    不適當之情，依刑事訴訟法第159條之5第2項、第1項規定及
    參照前開最高法院判決意旨，前述證據應具有證據能力，合
    先敘明。
二、訊據被告甲○○固坦承未為上揭犬隻掛上鐵鍊、戴口籠或為
    其他必要之隔離措施，造成告訴人受傷，其確有過失，惟辯
    稱：是告訴人先以安全帽打狗，狗才會咬他，且告訴人請求
    賠償之金額過高，並不合理云云。經查：
(一)、按因不注意，致構成犯罪事實之發生，令行為人負過失責任
    者，蓋以其有注意之義務，而不注意之故。注意義務，得分
    為客觀與主觀注意義務兩種。客觀注意義務之有無，一般係
    依法令、規則、情節及本身關係定之。行為人之過失行為雖
    違反客觀的注意義務，致發生一定的結果，如其結果並無預
    見或無避免之可能，仍不能令其負過失責任。是必行為人對
    於因過失行為所發生之結果，應可預見，且得採取適當措施
    ，以避免其發生，即所謂具有主觀預見可能性及避免可能性
    ，竟未預見，又未避免，始應負過失責任。
(二)、次按，動物保護法第7條規定：「飼主應防止其所飼養動物
    無故侵害他人之生命、身體、自由、財產或安寧。」，立法
    意旨厥在於飼主既因飼養而支配動物，而動物乃為非理性之
    物種，非無一定程度之危險性，飼主既因飼養而對動物有管
    領支配權能，自應控制該危險源，或為一定減低風險之舉措
    ，以保護他人之生命、身體、自由、財產或安寧等法益。查
    被告甲○○既為上開犬隻之飼主，依上開規定，自負有注意
    防免所飼養動物即上揭犬隻無故咬傷他人之客觀注意義務，
    另參以被告之智識程度及意識能力，亦非不可預見若無一定
    之危險控制、降低措置（如掛鐵鍊、戴口籠），非無可能引
    發風險，甚造成風險之實現，又依被告之管領支配能力及外
    在客觀條件，被告對於危險之發生，亦非無迴避防免之可能
    性。
(三)、查上揭犬隻站立時高度約70至80公分，為被告坦白承認（見
    本院卷第46頁），且經證人乙○○即案發時被告工廠之員工
    證述明確（見本院卷第44頁），並有照片1張附卷可參（見
    警卷第6頁），可見上揭犬隻體型龐大，被告於96年7月30
    日本案發生時，竟未以鐵鍊限制該犬隻行動範圍，或為該犬
    隻戴上口籠，以避免咬傷他人，其行為在客觀上自屬違反上
    開法律規定之注意義務標準，且衡以被告之智識程度、意識
    能力及管領支配能力，亦非無預見及迴避排除該風險之可能
    性。
(四)、被告雖辯稱係告訴人先行以安全帽攻擊上揭犬隻云云，惟此
    與告訴人在警詢時指述（見警卷第4頁）之情節不符。又告
    訴人受有軀幹磨損或擦傷，髖、大腿、小腿及踝磨損或擦傷
    及狗咬傷之傷害等情，有衛生署嘉義醫院96年7月30日診斷
    證明書附卷可參（見警卷第5頁）；而證人乙○○於本院審
    理時證稱：當天我在工作，聽到狗叫才抬頭，當時看到告訴
    人拿安全帽在打狗，之後告訴人就跳上貨車車斗，但沒有看
    到狗咬告訴人的情形等語（見本院卷第41-44頁）。查告訴
    人係遭上開犬隻咬傷，致受有前揭傷害，此節為被告所不爭
    ，而依證人乙○○所證，其抬頭目睹時，未見到該犬隻有咬
    告訴人，須臾告訴人即跳上貨車車斗，可見，依告訴人之致
    傷原因（為上開犬隻咬傷）、證人乙○○觀看時未見上開犬
    隻咬告訴人，足證，系爭犬隻係於乙○○目睹之前，即已咬
    傷告訴人無訛。次查，系爭犬隻咬傷告訴人之時點，證人乙○○既未目睹親見，其證稱告訴人拿安全帽打狗乙節，應是
    在告訴人遭咬傷後之防衛行為，是以證人乙○○既僅片斷觀
    察案發經過，其所為證詞顯難以還原案發起因及全貌，自難
    逕對被告為有利之認定。此外，被告復未提出其他可供調查
    之途徑，或指出其他有利之證據方法，以供本院調查其所辯
    是否為真，自難逕認係告訴人先主動挑釁上開犬隻，才造成
    本件傷害。
(五)、因被告未為必要之風險降低防免措置，致該風險於具體事件
    歷程中實現，致告訴人受有前述之傷害，可見該傷害結果於
    客觀上係可歸責於被告無訛。
(六)、綜上所述，本件事證明確，被告犯行洵堪認定，應予依法論
    科。
三、核被告所為，係犯刑法第284條第1項之過失傷害罪。原審以
    被告罪證明確，適用刑法第284條第1項前段、第41條第1項
    前段，刑法施行法第1條之1第1項、第2項前段等規定，並審
    酌被告國小畢業之知識程度、告訴人所受傷害，及被告坦承
    部分犯行，迄今未能賠償告訴人所受損害等情狀，量處被告
    拘役15日，並諭知易科罰金之折算標準，其認事用法，均無
    不合，量刑亦屬適當，應予維持。雖公訴人依告訴人具狀請
    求，以被告尚未與告訴人達成和解，原判決量刑過輕為由；
    被告則以係告訴人主動挑釁上開犬隻，才造成本件傷害等情
    ，俱提起本件上訴。惟按刑之量定，係實體法上賦予法院得
    為自由裁量之事項，倘法院未有逾越法律所規定之範圍，或
    濫用其權限，即不得任意指摘為違法。原審量處被告拘役15
    日，並未逾越客觀上之適當性、相當性與必要性之比例原則
    ，尚屬原審合法裁量權之行使，難認違法失當。公訴人以前
    揭理由指摘原審量刑過輕，而被告上訴復未指摘原審判決有
    若何違誤，提起上訴，俱無理由，應予駁回。
四、據上論斷，應依刑事訴訟法第455條之1第1項、第3項、第
    368 條，判決如主文。
本案經檢察官陳慧玲到庭執行職務
中    華    民    國    97    年    4    月    30    日
                  刑事第五庭審判長法  官  林信旭
                                  法  官  張道周
                                  法  官  洪嘉蘭
上列正本證明與原本無異。
本件不得上訴。
中    華    民    國    97    年    4     月    30    日
                                  書記官  吳明蓉


司法院資訊處製作；財團法人民間司法改革基金會備份。
